ACORDAO-COMPLETO-2364726

ACÓRDÃO DE RELAÇÃO

ACÓRDÃO DE RELAÇÃO 11366/2019 ATA 38/2019 - SEGUNDA CÂMARA

Acórdão 11366/2019-TCU-Segunda Câmara
Considerando que os presentes autos tratam de monitoramento da determinação prolatada, no âmbito do TC-023.973-2016-1, pelo item 1.7 do Acórdão 4.448/2017 proferido pela 2ª Câmara do TCU nos seguintes termos:
“ (...) 1.7. Determinar:
	1.7.1. ao Instituto de Pesquisas do Jardim Botânico do Rio de Janeiro que promova no prazo de 90 (noventa) dias:
	1.7.1.1. a definição de procedimentos internos para mensuração e acompanhamento de todos os resultados de suas iniciativas anuais, indicando os responsáveis e a metodologia utilizada, bem como a forma de divulgação dos resultados alcançados;
	1.7.1.2. a reavaliação do conjunto de indicadores para que retratem adequadamente o desempenho institucional, com definição de procedimentos internos para mensuração e acompanhamento, indicando os responsáveis e a metodologia utilizada, bem como a forma de divulgação;
	1.7.1.3. a enumeração e avaliação dos riscos do processo de gerenciamento do patrimônio imobiliário e adoção de controles internos que mitiguem os riscos inerentes ao processo e garantam razoável segurança de alcance dos objetivos da gestão do patrimônio imobiliário;
	1.7.2. à Secex/RJ que:
	1.7.2.1.  (...) ; e
	1.7.2.2. arquive os presentes autos, sem prejuízo de monitorar o cumprimento da determinação prolatada no item 1.7.1 deste Acórdão.”;
Considerando que o aludido TC-023.973-2016-1 tratou de prestação de contas anuais dos gestores do Instituto de Pesquisas Jardim Botânico do Rio de Janeiro (JBRJ) para o exercício de 2015;
Considerando que, ao discorrer sobre o item 1.7.1.1 do Acórdão 4.448/2017, o JBRJ teria encaminhado ao TCU a Portaria 14, de 31/1/2017, no sentido de estabelecer o Planejamento Estratégico do JBRJ para o período de 2017-2018-2019, podendo, a partir daí, verificar, por exemplo, o número de espécies cultivadas ameaçadas de extinção, o número total de doutores formados e o número de visitantes recebidos no arboreto, de tal sorte que cada indicador viria acompanhado das suas metas numéricas para cada ano, além da periodicidade na sua mensuração e do nome do responsável pelo seu acompanhamento;
Considerando que, ao discorrer sobre o item 1.7.1.2 do Acórdão 4.448/2017, o JBRJ teria encaminhado ao TCU a Portaria 32, de 15/3/2017, no sentido de estabelecer os procedimentos de monitoramento dos indicadores e da revisão das metas do planejamento estratégico, detalhando os procedimentos práticos referentes ao acompanhamento dos indicadores, além da Portaria 33, de 15/3/2017, nos sentido de designar os responsáveis para cada indicador;
Considerando que ao discorrer sobre o item 1.7.1.3 do Acórdão 4.448/2017, o JBRJ teria informado sobre o serviço do Serpro tendente a atender ao gerenciamento de bens móveis e de material de consumo, não tendo sido esse, contudo, o objeto da determinação pelo TCU, quando assinalou a seguinte premissa: “Para o gerenciamento do patrimônio de bens imóveis haverá necessidade de contratar outro sistema, porém os recursos orçamentários escassos não permitem nova aquisição de imediato. O acompanhamento e controle dos bens imóveis é feito em editor de texto e planilha eletrônica, utilizada no Inventário anual de bens Imóveis, e atualização no SPIUnet Sistema de Gestão dos Imóveis de Uso Especial da União.”;
Considerando, por esse prisma, que, após a análise do feito, a unidade técnica assinalou o cumprimento das determinações proferidas pelo Acórdão 428/2018-TCU-Segunda Câmara, com a exceção para o referido item 1.7.1.3 do Acórdão 4.448/2017, já que a implementação da determinação proferida pelo aludido item 1.7.1.3 requer que o JBRJ identifique os principais riscos em relação ao processo de gerenciamento do patrimônio imobiliário e avalie o potencial impacto desses riscos sobre o alcance dos objetivos do processo, além de definir as medidas nos controles internos para gerenciar esses riscos;
Os Ministros do Tribunal de Contas da União, reunidos em Sessão de 2ª Câmara, ACORDAM, por unanimidade, com fundamento no art. 143, inciso V, alínea “a”, do Regimento Interno do TCU, aprovado pela Resolução nº 246, de 2011, em:
 (i) considerar cumpridas as determinações expedidas ao Instituto de Pesquisas Jardim Botânico do Rio de Janeiro pelos itens 1.7.1.1 e 1.7.1.2 do Acórdão 4448/2017-TCU-Segunda Câmara;
 (ii) considerar não cumprida a determinação expedida ao Instituto de Pesquisas Jardim Botânico do Rio de Janeiro pelo item 1.7.1.3 do Acórdão 4448/2017-TCU-Segunda Câmara, já que a implementação da determinação proferida pelo aludido item 1.7.1.3 requer que o JBRJ identifique os principais riscos em relação ao processo de gerenciamento do patrimônio imobiliário e avalie o potencial impacto desses riscos sobre o alcance dos objetivos do processo, além de definir as medidas nos controles internos para gerenciar esses riscos;
	(iii) prolatar as determinações abaixo indicadas:
1. Processo TC-Processo 015.035/2018-2 (MONITORAMENTO) 
	1.1. Interessado: Tribunal de Contas da União.
	1.2. Entidade: Instituto de Pesquisas do Jardim Botânico do Rio de Janeiro – JBRJ.
	1.3. Relator: Ministro-Substituto André Luís de Carvalho.
	1.4. Representante do Ministério Público: não atuou.
	1.5. Unidade Técnica: Secretaria de Controle Externo da Agricultura e do Meio Ambiente (SecexAgroAmbiental) .
	1.6. Representação legal: não há.
	1.7. Determinar:
	1.7.1. ao Instituto de Pesquisas Jardim Botânico do Rio de Janeiro que, nos termos do art. 43, I, da Lei 8.443, de 1992, e do art. 250, II, do Regimento Interno do TCU, informe, no prazo de 180 (cento e oitenta) dias, as medidas adotadas para implementar o item 1.7.1.3 do Acórdão 4.448/2017 prolatado pela 2ª Câmara do TCU, no âmbito do TC-Processo 023.973/2016-1, já que a implementação da determinação proferida pelo aludido item 1.7.1.3 requer que o JBRJ identifique os principais riscos em relação ao processo de gerenciamento do patrimônio imobiliário e avalie o potencial impacto desses riscos sobre o alcance dos objetivos do processo, além de definir as medidas nos controles internos para gerenciar esses riscos;
	1.7.2. à SecexAgroAmbiental que adote as seguintes medidas:
	1.7.2.1. envie a cópia do presente Acórdão, acompanhado do parecer da unidade técnica, ao Instituto de Pesquisas Jardim Botânico do Rio de Janeiro e à Controladoria-Geral da União, para ciência e providências cabíveis;
	1.7.2.2 apense o presente processo ao TC-Processo 023.973/2016-1, nos termos do art. 36 da Resolução TCU 259, de 2014, sem prejuízo de promover o monitoramento da determinação prolatada pelo item 1.7.1 deste Acordão.

Segunda Câmara

Instituto de Pesquisas do Jardim Botânico do Rio de Janeiro - JBRJ.

Tribunal de Contas da União.

ANDRÉ DE CARVALHO

não há.

Não atuou.

MONITORAMENTO (MON)

Secretaria de Controle Externo da Agricultura e do Meio Ambiente (SecexAgroAmbiental).